【裁判字號】    97,交上易,31
【裁判日期】    970430
【裁判案由】    公共危險
【裁判全文】
臺灣高等法院高雄分院刑事判決        97年度交上易字第31號
上  訴  人
即  被  告  甲○○
上列上訴人因公共危險案件，不服臺灣高雄地方法院97年度交易
字第39號中華民國97年2 月29日第一審判決（起訴案號：臺灣高
雄地方法院檢察署96年度偵字第32655 號），提起上訴，本院判
決如下：
    主  文
原判決撤銷。
甲○○犯不能安全駕駛動力交通工具罪，累犯，處有期徒刑陸月
，如易科罰金以新台幣壹仟元折算壹日。
    事  實
一、甲○○於民國（以下同）92、93年間因3 次酒後駕車之公共
    危險案件，經台灣高雄地方法院以92年度交簡字第1996號、
    92年度交簡字第2705號、93年度交簡字第2645號分別判處拘
    役80日、有期徒刑4 月、6 月確定，並均經執行完畢，嗣於
    94年間復因前後2 次酒後駕車之公共危險案件，經台灣高雄
    地方法院以94年度交易字第129 號及94年度交易字第328 號
    分別判處有期徒刑6 月及8 月確定，2 案接續執行，甫於95
    年12月14日縮短刑期執行完畢，詎猶不知悔改，於96年10月
    10日上午10時許，在高雄縣鳥松鄉長庚紀念醫院後方一工地
    飲用半瓶高梁酒後，竟於飲酒完畢後，明知其已因服用酒類
    ，控制力及注意力已達不能安全駕駛動力交通工具之程度，
    仍於同日上午11時許騎乘車牌號碼XJC- 246號重型機車欲返
    回其位於高雄市○○區○○里○○街96號之住處，嗣於行經
    鳥松鄉○○路與大埤路口，因飲酒致控制及反應、判斷能力
    均已降低，而騎機車自行摔倒，嗣經警據報前往處理，並於
    同日下午1 時11分許以抽血檢驗血液中酒精濃度為260.6mg/
    dl，經換算成酒測呼氣值已達每公升1.30毫克而查獲。
二、案經高雄縣政府縣警察局仁武分局移送台灣高雄地方法院檢
    察署檢察官偵查起訴。
      理  由
一、上開酒後駕車之事實，業據上訴人甲○○於警詢、偵查、原
    審及本院審理時坦承不諱，又上訴人甲○○騎機車自行摔倒
    ，亦經在場目擊證人張淑娟陳明，並有長庚紀念醫院臨床病
    理檢驗報告單、道路交通事故現場圖、高雄縣政府舉發違反
    道路交通管理事件通知單各1 紙在卷可稽。按刑法第185 條
    之3 規定所謂「不能安全駕駛」，乃抽象危險犯，並不以發
    生具體危險為必要，對於呼氣酒精濃度已達每公升0.55毫克
    （0.55MG /L） 以上，肇事率為一般正常人之10倍，認為已
    達不能安全駕車之標準，此業經法務部88年5 月18日以法88
    檢字第001669號函告週知，應為絕對不能安全駕駛動力交通
    工具。又當人飲酒後，若以呼氣酒精濃度測試器測得之呼氣
    濃度達到每公升0.5 毫克時（約合體內血液中酒精濃度100M
    G/DL），反應較慢，感覺減低，將影響駕駛；達到每公升0.
    75毫克時，思考與個性行為均會改變；達到每公升1.0 毫克
    時，步態不穩，噁心嘔吐，精神混惑不清晰；達到每公升1.
    5 毫克時，說話不清楚，感覺喪失，視力模糊；達到每公升
    2.0 毫克時，體溫與血糖均降低，肌肉控制差，甚至會導致
    癲癇發作；達到每公升3.5 毫克時，則已經神智不清，反射
    減低，甚至呼吸抑制，亦業據行政院國軍退除役官兵輔導委
    員會臺北榮民總醫院以88年8 月5 日（88）北總內字第2686
    8 號函釋明確。查上訴人甲○○所測得之血液酒精濃度含量
    達260.6MG/DL，有長庚紀念醫院臨床病理檢驗報告單1 紙附
    卷可稽，換算為吐氣之酒精濃度高達每公升1.30毫克，依據
    上開研究報告有關駕駛人酒後駕車行為表現之結論，足認上
    訴人甲○○因飲酒已至反應較慢，感覺減低，將影響駕駛，
    思考與個性行為均會改變，步態不穩，噁心嘔吐，精神混惑
    不清晰，而達不能安全駕駛動力交通工具無疑。另參以上訴
    人甲○○酒後於上開時、地駕駛機車因不勝酒力，而失控與
    不詳人士駕駛之機車擦撞而摔倒，益證其因酒後駕控能力降
    低，已無法安全駕駛，事證明確，上訴人甲○○犯行已堪認
    定。
二、核上訴人甲○○所為，係犯修正前刑法第185 條之3 之不能
    安全駕駛動力交通工具罪。上訴人甲○○於94年間復因前後
    2 次酒後駕車之公共危險案件，經台灣高雄地方法院以94年
    度交易字第129 號及94年度交易字第328 號分別判處有期徒
    刑6 月及8 月確定，2 罪接續執行，甫於95年12月14日縮短
    刑期執行完畢，有臺灣高等法院被告全國前案紀錄表1 紙附
    卷可稽，其於上開有期徒刑執行完畢5 年內，故意再犯本件
    有期徒刑以上之罪，為累犯，應依刑法第47條第1 項規定，
    加重其刑。
三、按刑法第185 條之3 業已於民國97年1 月2 日修正公布，並
    於同年月4 日施行，修正前刑法第185 條之3 規定：「服用
    毒品、麻醉藥品、酒類或其他相類之物，不能安全駕駛動力
    交通工具而駕駛者，處1 年以下有期徒刑、拘役或3 萬元以
    下罰金」，而修正後刑法第185 條之3 規定：「服用毒品、
    麻醉藥品、酒類或其他相類之物，不能安全駕駛動力交通工
    具而駕駛者，處1 年以下有期徒刑、拘役或科或併科15萬元
    以下罰金」，其中罰金刑部分已由3 萬元以下罰金，修正提
    高為15萬元以下罰金，並得併科處罰，是上訴人甲○○行為
    後法律已有變更，經比較新舊法之結果，以舊法有利於上訴
    人甲○○，依刑法第2 條第1 項但書之規定，應適用最有利
    於上訴人甲○○之舊法，即行為時之修正前刑法第185 條之
    3 處斷。
四、原審予以論科，固非無見，惟查：（一）上訴人甲○○是駕
    騎機車，原審於審酌時認上訴人甲○○是駕駛汽車，尚有違
    誤。（二）上訴人甲○○是騎機車自行摔倒，並無證據證明
    與他人擦撞，原審憑空認上訴人甲○○是與一姓名年籍均不
    詳之人所騎乘之機車發生擦撞而倒地，亦有違誤。上訴人甲
    ○○上訴指摘原判決量刑過重，雖無理由，惟原判決既有可
    議，自應予撤銷改判。審酌上訴人甲○○前有多次酒後駕車
    之公共危險案件，經判刑確定，仍不知悔改警惕，又再犯本
    件酒後騎車行為，罔顧自己及公眾之交通安全，原應從重量
    刑，惟念其自90年間起身罹精神疾病，有厭世想法，此有阮
    綜合醫院診斷證明書可稽，其所騎乘之交通工具只是機車，
    並非是大型之車輛，騎機車危害較小，且其騎機車自行摔倒
    ，並未造成他人傷亡，犯後已坦承犯行，態度良好等一切情
    狀，爰量處有期徒刑6 月，並諭知如易科罰金以新台幣1 千
    元折算1 日。
據上論結，應依刑事訴訟法第369 條第1 項前段、第364 條、第
299 條第1 項前段，刑法第2 條第1 項前段、第185 條之3 （修
正前）、第47條第1 項、第41條第1 項，刑法施行法第1 條之1
，判決如主文。
本案經檢察官許月雲到庭執行職務。
中    華    民    國    97    年    4     月    30    日
                    刑事第六庭    審判長法  官  王憲義
                                        法  官  邱永貴
                                        法  官  張盛喜
以上正本證明與原本無異。
不得上訴。
中    華    民    國    97    年    4     月    30    日
                                        書記官  黃一秋
附錄本件判決論罪科刑法條：
修正前刑法第185條之3：
服用毒品、麻醉藥品、酒類或其他相類之物，不能安全駕駛動力
交通工具而駕駛者，處1 年以下有期徒刑、拘役或30,000元以下
罰金。


司法院資訊處製作；財團法人民間司法改革基金會備份。
